【裁判字號】    97,訴,23
【裁判日期】    970218
【裁判案由】    偽造文書等
【裁判全文】
臺灣宜蘭地方法院刑事判決                97年度訴字第23號
公  訴  人  臺灣宜蘭地方法院檢察署檢察官
被      告  丙○○
上列被告因偽造文書等案件，經檢察官提起公訴（96年度偵緝字
第342 號），被告於本院準備程序中為有罪之陳述，經告以簡式
審判程序之旨，並聽取當事人意見後，由合議庭評議裁定由受命
法官獨任行簡式審判程序，判決如下：
    主  文
丙○○犯如附表所示之罪，各處如附表所示之刑。應執行有期徒
刑壹年捌月。
    事  實
一、丙○○原為宜蘭縣議會議長己○○之司機，明知其未獲己○○之授權，竟分別起意，意圖為自己不法之所有，於附表所
    述之時、地，假借議長之名義邀約林凔振、丁○○、甲○○
    及乙○○參與投資，並謊稱可獲得高額利潤，致戊○○、丁○○、甲○○及乙○○陷於錯誤而分別交付如附表所示之金
    錢予丙○○。又丙○○為取信丁○○、甲○○及乙○○，利
    用其於己○○服務處代理己○○收受郵件，知悉己○○印章
    存放位置之機會，同時基於行使偽造私文書之犯意，以宜蘭
    縣議會便條紙製作收受款項之收據，並盜用己○○之印章蓋
    於其上，偽造用以表示己○○本人收取丁○○、甲○○及乙○○投資款之意之私文書，並於收取款項後，持以行使交付
    與丁○○、甲○○及乙○○，足以生損害於己○○、丁○○
    、甲○○及乙○○，嗣於96年10月初，戊○○察覺有異，追
    問丙○○後，始悉上情。
二、案經己○○、戊○○訴由宜蘭縣政府警察局移請臺灣宜蘭地
    方法院檢察署檢察官偵查起訴。
    理  由
一、上開犯罪事實業據被告丙○○坦承不諱，核與證人甲○○、
    乙○○、戊○○、丁○○、林飛身、己○○於警詢、偵查中
    所述情節大致相符，復有被告偽造之收據3紙、本票1張在卷
    可參，足認被告任意性自白與事實相符，犯行明確，應依法
    論科。
二、核被告所為係犯刑法第刑法第216條、第210條之行使偽造私
    文書罪及第339條第1項之詐欺取財罪，其盜用「己○○」印
    章之行為係屬偽造私文書之階段行為，而偽造私文書之低度
    行為，復為其行使之高度行為所吸收，均不另論罪。被告所
    為附表編號2之犯行，雖分別於96年3月及8、9月間收受詐得
    之款項，時間相隔甚久，惟均係出於同一詐欺之犯意，而分
    別收款，應認屬實質上一罪。被告為附表編號2至4之犯行，
    係以行使偽造私文書之方式，取信於丁○○、甲○○及乙○○等人，以遂行、促成其詐欺取財犯行，並有保全、掩護其
    詐欺所得之效，係一行為觸犯詐欺取財罪及行使偽造私文書
    罪，為想像競合犯，應從一重之行使偽造私文書罪處斷，公
    訴人認係數罪併罰，容有誤會，併予敘明。被告所犯附表編
    號1之詐欺取財罪與附表編號2、3、4之行使偽造私文書罪，
    犯意個別，行為互殊，應予分論併罰。爰審酌被告正值年壯
    ，不循思正途賺取錢財，反利用被害人對地方高階公職人員
    之信賴，以施詐之方式獲取利益，詐得款項總計達400餘萬
    元，金額甚高，惟犯後自始坦認犯行，態度甚佳，雖尚未能
    全數賠償被害人損失金額，然亦委託妻子徐秀鳳與被害人商
    討賠償事宜，並已為部分之賠償，有卷附之協議書4紙在卷
    可參，非無悔意及其國中畢業之智識程度等情狀，分別量處
    如主文所示之刑。按中華民國九十六年罪犯減刑條例第5條
    係就本條例施行前經通緝之被告或受刑人而設之規定，如係
    於本條例施行後始通緝者，即不適用該條規定，法院辦理九
    十六年減刑案件應行注意事項第9 點訂有明文。查被告前於
    減刑條例施行後即96年11月9日遭通緝，並於同年12月9日緝
    獲，有通緝書（稿）及撤銷通緝書（稿）在卷可參，揆諸上
    揭說明，不受減刑條例第5 條不得減刑之限制，是被告附表
    編號1犯罪終了時係在96年4月24日以前，合於中華民國九十
    六年罪犯減刑條例之規定，爰依中華民國九十六年罪犯減刑
    條例減其宣告刑二分之一。另附表編號2 犯行，被告係基於
    同一詐欺之犯意而分別於96年3月及8、9月間收取款項，具
    實質上一罪之關係，已詳如上述，其犯罪終了日應為96年8
    、9月間，無上開減刑條例之適用，是就附表編號1應予減刑
    部分與附表編號2至4不得減刑之罪定其應執行刑。被告偽以
    己○○名義開立之收據3 紙業已分別交由甲○○、乙○○及
    丁○○收執，非被告所有，爰不另為沒收之諭知。又盜用他
    人真正印章所蓋之印文，並非偽造印章之印文，不在刑法第
    219條所定必須沒收之列；刑法第219條所定應予沒收者，以
    偽造之印章、印文或署押為限，盜用者不在其列，倘將盜用
    印章蓋在限欠字據之印文，依該條予以沒收，顯屬於法有違
    ，最高法院48年台上字第113號、1533 號著有判例可資參照
    ，是被告盜用己○○之印章蓋於偽造之收據上，其印文尚不
    得依刑法第219 條規定沒收之，公訴人認應予沒收，容有誤
    會，應予指明。
據上論斷，應依刑事訴訟法第273條之1第1項、第299條第1 項前
段，刑法第216條、第210條、第339條第1項、第55條、第51條第
1項第5款，刑法施行法第1條之1第1項、第2項前段，中華民國九
十六年罪犯減刑條例第2條第1項第3款、第7條、第11條，判決如
主文。
本案經檢察官張立言到庭執行職務。
中    華    民    國    97    年    2    月     18    日
                  刑事第二庭法  官  楊坤樵
以上正本證明與原本無異。
如不服本判決應於收受本判決後10日內向本院提出上訴書狀，並
應敘述具體理由。若未敘述理由者，應於上訴期間屆滿後20日內
向本院補提理由書狀 (均須按他造當事人之人數附繕本)。
                            書記官  謝佩欣
中    華    民    國    97    年    2    月     20    日
附錄本案論罪科刑法條全文：
中華民國刑法第216條
（行使偽造變造或登載不實之文書罪）
行使第 210 條至第 215 條之文書者，依偽造、變造文書或登載
不實事項或使登載不實事項之規定處斷。
中華民國刑法第210條
（偽造變造私文書罪）
偽造、變造私文書，足以生損害於公眾或他人者，處 5 年以下有
期徒刑。
中華民國刑法第339條第1項
（普通詐欺罪）
意圖為自己或第三人不法之所有，以詐術使人將本人或第三人之
物交付者，處5年以下有期徒刑、拘役或科或併科1千元以下罰金
。
附表
┌──┬──────────────────┬──────┐
│編號│     犯     罪     事     實        │  宣 告 刑  │
├──┼──────────────────┼──────┤
│1.  │丙○○意圖為自己不法之所有，於民國95│意圖為自己不│
│    │年11月間之某日偽以議長名義邀約戊○○│法之所有，以│
│    │參與投資，致戊○○陷於錯誤而於1星期 │詐術使人將本│
│    │後提領新臺幣（下同）100萬元，在宜蘭 │人之物交付，│
│    │縣議會交付與丙○○。                │處有期徒刑柒│
│    │                                    │月，減為有期│
│    │                                    │徒刑參月又拾│
│    │                                    │伍日。      │
├──┼──────────────────┼──────┤
│2.  │丙○○意圖為自己不法之所有，於民國96│行使偽造私文│
│    │年2月間偽以議長名義邀約丁○○參與投 │書，處有期徒│
│    │資，致丁○○陷於錯誤而於同年3 月21日│刑玖月。    │
│    │，在宜蘭市○○路97號交付200 萬元與林│            │
│    │杉湖，又於同年8、9月間，交付3萬元， │            │
│    │共計203萬元之投資款與丙○○，丙○○ │            │
│    │則於96年3月21日，交付偽以己○○名義 │            │
│    │開立之200萬元收據與丁○○收執，足以 │            │
│    │生損害於己○○、丁○○。            │            │
├──┼──────────────────┼──────┤
│3.  │丙○○意圖為自己不法之所有，於96 年2│行使偽造私文│
│    │、3 月間偽以議長名義邀約甲○○參與投│書，處有期徒│
│    │資，致甲○○陷於錯誤而於96年5月6日，│刑伍月。    │
│    │在宜蘭市○○路97號交付投資款50萬元與│            │
│    │丙○○，丙○○隨即於是日，交付偽以張│            │
│    │建榮名義開立之100 萬元收據與甲○○收│            │
│    │執，足以生損害於己○○、甲○○。    │            │
├──┼──────────────────┼──────┤
│4.  │丙○○意圖為自己不法之所有，於96年6 │行使偽造私文│
│    │月間偽以議長名義邀約乙○○參與投資，│書，處有期徒│
│    │致乙○○陷於錯誤而於96年7月16 日，在│刑伍月。    │
│    │乙○○位於宜蘭市○○路91號住處交付50│            │
│    │萬元與丙○○，又於96年7月17日、8月17│            │
│    │日、25日及9月14日，在上址各交付2萬元│            │
│    │，共計58萬元之投資款與丙○○，丙○○│            │
│    │則於96年7月16日，交付偽以己○○名義 │            │
│    │開立之100萬元收據與乙○○收執，足以 │            │
│    │生損害於己○○、乙○○。            │            │
├──┼──────────────────┼──────┤


司法院資訊處製作；財團法人民間司法改革基金會備份。
